臺灣高等法院民事判決
110年度上易字第502號
上  訴  人  王健銘  

訴訟代理人  趙晊成律師
被  上訴人  許鴻昌  
訴訟代理人  蔡宗隆律師
上列當事人間請求給付買賣價金事件，上訴人對於中華民國110
年1月29日臺灣新北地方法院109年度訴字第2532號第一審判決提
起上訴，本院於110年9月22日言詞辯論終結，判決如下：
    主      文
上訴駁回。
第二審訴訟費用由上訴人負擔。
    事實及理由
一、上訴人主張：訴外人即伊已故配偶許桂玪（民國107年9月7
    歿）生前於107年2月5日與兄長即被上訴人簽訂讓渡書（下
    稱系爭讓渡書），將繼承自訴外人即父親許淵源所有坐落雲
    林縣○○鄉○○段0000○0000○0000地號土地遺產而獲分配部分以
    新臺幣（下同）424萬4940元讓渡予被上訴人（下稱系爭讓
    渡）。被上訴人為給付系爭讓渡第2次價款105萬元（下稱系
    爭價款），交付面額105萬元之支票1紙（發票人許祖云，付
    款人聯邦商業銀行，票載發票日期107年12月31日，支票號
    碼UA0000000，下稱系爭支票）予許桂玪。嗣許桂玪因伊代
    為處理及負擔其醫療、生活等開銷，為減輕伊負擔，於107
    年6月間將系爭價款債權讓與予伊，並交付系爭支票。伊已
    以起訴狀繕本送達為債權讓與之通知，然被上訴人迄未清償
    系爭價款等情。爰依民法第367條、第294條第1項規定，求
    為命被上訴人給付伊105萬元，並自108年1月1日（即系爭支
    票票載發票日翌日）計付法定遲延利息（原審為上訴人敗訴
    之判決，上訴人不服提起上訴）。並上訴聲明：㈠原判決廢
    棄。㈡被上訴人應給付伊105萬元，及自108年1月1日起至清
    償日止，按年息5%計算之利息。
二、被上訴人則以：許桂玪生前與上訴人之財務各自獨立，未曾
    讓與系爭價款債權予上訴人。上訴人於許桂玪死亡後拋棄繼
    承，不得請求伊給付系爭價款等語置辯。並答辯聲明：上訴
    駁回。
三、本院之判斷：
  ㈠本件許桂玪因生前於107年2月5日與被上訴人為系爭讓渡，對
    於被上訴人有105萬元之系爭價款債權，且迄未受償等情，
    為兩造所不爭（見本院卷第105、10、11頁），並有系爭讓
    渡書、系爭支票及退票理由單在卷可稽（見原審調字卷第17
    至23頁），堪信為真實。
  ㈡上訴人主張：許桂玪於107年6月間讓與系爭價款債權予伊云
    云，被上訴人則予否認。經查：
  ⒈按當事人主張有利於己之事實者，就其事實有舉證之責任，
    為民事訴訟法第277條本文所明定。本件上訴人主張其受讓
    系爭價款債權，被上訴人否認該事實，依舉證責任分配原則
    ，應由上訴人就債權讓與之事實負舉證責任，先予敘明。
  ⒉上訴人主張：伊受讓系爭價款債權云云，固據提出系爭讓渡
    書、系爭支票為證（見原審調字卷第17、19、21頁），被上
    訴人就上訴人持有系爭支票乙事，亦無爭執（見本院卷第10
    6頁）。然查，許桂玪未曾在系爭支票上背書，亦未在系爭
    讓渡書上記載讓與系爭價款債權予上訴人之意旨，考諸許桂
    玪於106年12月29日與上訴人結婚，生前設籍臺北市○○區○○○
    路000巷00弄00號5樓，嗣於107年9月7日死亡，系爭支票則
    於108年1月2日經提示而不獲兌現等情，有戶籍謄本、系爭
    支票及退票理由單在卷足稽（見原審調字卷第15、19、21、
    23頁），上訴人復自承許桂玪生前與其同住等語（見原審卷
    第100頁）。準此，上訴人取得持有系爭讓渡書及系爭支票
    之原因，即非必為讓與，不能排除由許桂玪生前交付上訴人
    保管，或上訴人在許桂玪死後整理遺物，始發現而取得之可
    能性，自不能僅憑上訴人持有系爭讓渡書及系爭支票之事實
    ，遽認許桂玪已於107年6月間讓與系爭價款債權予上訴人。
  ⒊且查：
    ⑴上訴人稱：伊於許桂玪生前代處理及負擔其醫療、生活開
      銷，許桂玪為減輕伊負擔，於107年6月間將系爭價款債權
      讓與予伊，伊事後整理所花費之醫療等費用，共支出111
      萬8849元云云（見原審卷第109、114頁），雖據提出醫療
      費用等收據及發票為證（見原審卷117至169頁）。然許桂
      玪生前與上訴人同址居住，上訴人持有許桂玪前揭就醫等
      收據或憑證，亦不能排除由許桂玪生前交付上訴人保管，
      或上訴人在許桂玪死後整理遺物，始發現而取得之可能性
      ，仍不能證明各該費用係由上訴人負擔。況且，許桂玪曾
      向訴外人即其姊妹許祖云表示：伊和上訴人個人金錢都互
      不太干涉；上訴人亦曾於107年5月19日向許祖云表示：他
      （指許桂玪）的錢伊從不過問，從以前就如此。他花他自
      己的，錢治病用完就算了，以後的事再說等語，有通訊軟
      體對話內容截圖在卷足稽（見原審卷第63、65頁）。則上
      訴人辯稱：伊負擔許桂玪醫療等費用，許桂玪基於回報及
      體貼心態，盼伊獲系爭價款債權之清償受補貼用云云，即
      與前開對話內容矛盾，不能採信，亦難依憑上訴人持有系
      爭讓渡書及系爭支票，認定上訴人於107年6月間受讓系爭
      價款債權。
    ⑵上訴人於107年9月17日將系爭支票讓與訴外人王俊祥，嗣
      許祖云曾於107年9月27日質問上訴人：「你那張票要跟房
      東處理，那其他人不用處理嗎？房東要賺利息還綁你們繳
      會錢，其它人都要有條件借她的人情錢，你只跟房東處理
      能心安？」經上訴人回稱：「我們如果沒辦法合作來處理
      她（指許桂玪）的事情，那麼要我怎麼辦？或是支票給你
      們由你們去處理也可以。」等語（見原審卷第53、92頁）
      。上訴人與許祖云討論支票之處理，不但未曾提及其因受
      讓系爭價款債權而取得系爭支票，更稱：或是支票給你們
      處理等語。由此可見，上訴人於107年9月27日仍立於管理
      許桂玪遺產（含債權債務）之立場回復許祖云所提質問。
      則倘若上訴人確已於107年6月間因受讓系爭價款債權而取
      得系爭支票，又豈會如此回復？並向許祖云表示：「或是
      支票給你們由你們處理也可以。」等語。準此，上訴人主
      張其於107年6月間受讓系爭價款債權云云，更非可信。
    ⑶上訴人起訴時主張：許桂玪因重病就醫，自知生命所剩無
      幾，遂於生前將系爭讓渡之債權及系爭支票讓與予伊云云
      （見原審調字卷第11、37頁），並未具體說明受讓債權之
      時間；嗣雖稱：107年6月間，許桂玪因念及龐大醫藥費開
      銷，不確定之後要花費多少錢，遂讓與系爭價款債權、系
      爭支票予伊補貼家用云云（見原審卷第107頁），已表明
      所主張受讓系爭價款債權之時間，並補充說明受讓之原因
      。但就受讓債權之範圍，或主張系爭讓渡之全部債權，或
      稱系爭價款債權，尚非完全一致。上訴人又稱：許桂玪於
      107年5月腳斷掉住院，107年5月28日出院回來不良於行，
      所有的事情就叫伊處理，於107年6月開始都在家，6月就
      將系爭讓渡書及系爭支票全部轉讓予伊，說由伊處理云云
      （見原審卷第190頁），其先謂：許桂玪因醫藥費開銷龐
      大讓與系爭價款債權以補貼家用，後謂：許桂玪因不良於
      行，讓與系爭讓渡之債權由其處理，前後亦非完全一致，
      更不能依憑上訴人持有系爭讓渡書及系爭支票，認定上訴
      人因於107年6月間受讓系爭價款債權而取得系爭讓渡書及
      系爭支票。
　㈢上訴人所述於107年6月間受讓系爭價款債權之細節齟齬，且
    與相關事證矛盾不符，其未能舉證證實業已受讓系爭價款債
    權，自無從據之請求被上訴人給付系爭價款。
四、綜上所述，上訴人依民法第367條、第294條第1項規定，請
    求被上訴人給付105萬元，及自108年1月1日起至清償日止，
    按年息5%計算之利息，非屬正當，不應准許。從而，原審所
    為上訴人敗訴之判決，並無不合。上訴論旨指摘原判決不當
    ，求予廢棄改判，為無理由，應駁回其上訴。
五、本件事證已臻明確，兩造其餘之攻擊或防禦方法及所用之證
    據，經本院斟酌後，認為均不足以影響本判決之結果，爰不
    逐一論列，附此敘明。
六、據上論結，本件上訴為無理由。依民事訴訟法第449條第1項
    、第78條，判決如主文。
中　　華　　民　　國　　110 　年　　10　　月　　6 　　日
                  民事第十四庭  
                        審判長法  官  蔡和憲
                              法  官  周珮琦
                              法  官  周群翔
正本係照原本作成。
不得上訴。
中　　華　　民　　國　　110 　年　　10　　月　　6 　　日
　　　
　　　　　　　　　　　　　　　書記官  秦千瑜